【裁判字號】    99,交易,497
【裁判日期】    990824
【裁判案由】    過失傷害
【裁判全文】
臺灣板橋地方法院刑事判決             99年度交易字第497號
公  訴  人  臺灣板橋地方法院檢察署檢察官
被      告  乙○○
上列被告因過失傷害案件，經檢察官提起公訴（99年度偵字第15
329 號），本院判決如下：
    主  文
乙○○因過失傷害人，處拘役伍拾日，如易科罰金，以新臺幣壹
仟元折算壹日。
    事  實
一、乙○○於民國（下同）九十九年一月十一日上午八時四十五
    分許，騎乘車牌號碼ＬＫＺ－六二九號普通重型機車，沿臺
    北縣中和市○○路往臺北縣板橋市方向行駛，行至接近中和
    路與南山路交岔路口，欲左轉進入南山路時，理應注意機器
    腳踏車行駛至交岔路口，其轉彎應依標誌或標線之規定行駛
    ，無標誌或標線者，左轉彎時應行至交岔路口中心處左轉，
    並不得占用來車道搶先左轉，並應注意車前狀況，隨時採取
    必要之安全措施，以避免發生碰撞之危險，而依當時天候晴
    、光線為日間自然光線，市區道路○○路面乾燥無缺陷，雖
    路旁停有車輛影響其他車輛視野，惟尚無不能注意之情事，
    竟疏未注意應至交岔路口中心處始得左轉彎，於左轉彎時又
    未注意車前狀況、隨時採取必要之安全措施，於由外側車道
    換入內側車道，進入路口黃網線區域後，尚未行駛至交岔路
    口中心處，即貿然搶先左轉欲進入南山路，適有丙○○騎乘
    車牌號碼ＲＦＳ－三四一號輕型機車，於南山路行向之燈光
    號誌為綠燈時，甫自南山路右轉進入中和路口之黃色網狀線
    ，因發現機車鑰匙鬆動，疏未注意不得於黃色網狀線之範圍
    內臨時停車，竟將機車暫停於黃色網狀線上（即臺北縣中和
    市○○路一０二號國泰世華銀行前路面），將機車鑰匙重新
    插入完成後，欲再起步繼續右轉朝中和路方向行駛，致乙○
    ○機車一時不及煞停，其機車前車頭與丙○○機車前輪輪軸
    發生碰撞，丙○○因而人車倒地，並因而受有右腕橈骨粉碎
    性骨折，閉鎖性之傷害。嗣丙○○起身後，自行至位於上開
    交岔路口附近之臺北縣政府警察局中和第一分局中和派出所
    報案，經警到場處理，乙○○於肇事後，在未被有偵查犯罪
    職權之機關或公務員知悉前，於處理員警到場處理時在場，
    並當場陳述為事故當事人，進而接受裁判。
二、案經丙○○訴請臺灣板橋地方法院檢察署檢察官偵查起訴。
    理  由
一、證據能力部分：
    按被告以外之人於審判外之言詞或書面陳述，除法律有規定
    者外，不得作為證據。刑事訴訟法第一百五十九條第一項定
    有明文。又被告以外之人於檢察事務官、司法警察官或司法
    警察調查中所為之陳述，與審判中不符時，其先前之陳述具
    有較可信之特別情況，且為證明犯罪事實存否所必要者，得
    為證據。刑事訴訟法第一百五十九條之二亦有明文。經查：
    證人即告訴人丙○○於司法警察調查時所為陳述，係被告以
    外之人於審判外之陳述，而證人丙○○於本院審理中並經到
    庭作證，其證述內容與其於司法警察調查時所為陳述大致相
    符，且無證據證明其先前之陳述具有較可信之特別情況，是
    其於審判外之司法警察調查時所為陳述，依法自無證據能力
    ，合先敘明。
二、訊據被告乙○○固坦承其有於車輛左轉彎時駛入來車道，且
    駛入來車道之範圍較大，並與告訴人丙○○車輛發生碰撞，
    致生丙○○受有上開傷勢之情事（見本院九十九年七月二十
    七日準備程序筆錄第三頁、九十九年八月十日審判筆錄第五
    、六頁），惟否認有何過失，辯稱：因當時有一輛貨車在前
    方擋住我的視線，所以我看不到前方，且告訴人車輛停在禁
    止臨時停車的黃網線上亦有違規云云。惟查：
（一）上開事實，業據證人即告訴人丙○○於本院審理中證述明
      確，並有臺北縣政府警察局中和第一分局中和派出所製作
      之道路交通事故現場圖、中和派出所Ａ二類道路交通事故
      調查報告表、臺北縣政府警察局中和第一分局Ａ二類道路
      交通事故調查報告表、道路交通事故調查報告表（一）、
      （二）、三大中醫診所診斷證明書、行政院衛生署雙和醫
      院診斷證明書各一件及現場道路全景照片共十二張附卷可
      稽。
（二）按汽車（包括機器腳踏車）行駛時，駕駛人應注意車前狀
      況及兩車併行之間隔，並隨時採取必要之安全措施。又機
      器腳踏車行駛至交岔路口，其轉彎，應依標誌或標線之規
      定行駛；無標誌或標線者，左轉彎時，應距交岔路口三十
      公尺前顯示方向燈或手勢，換入內側車道或左轉車道，行
      至交岔路口中心處左轉，並不得占用來車道搶先左轉。道
      路交通安全規則第九十四條第三項、第九十九條第二項、
      第一百零二條第一項第五款分別定有明文。被告係領有駕
      駛執照之駕駛人，對上開規定自無從諉為不知。而本件事
      故發生地點，係被告原本行向之對向車道黃色網狀線上，
      該處雖接近中和路與南山路口，然尚未至上開交岔路口中
      心處，且中和路往臺北縣板橋市○○○道路係未劃分快慢
      車道線之二車道，內側車道未繪設有禁行機車之標線，路
      旁無設置兩段式左轉標誌，路口亦無停等區之劃設等事實
      ，有現場照片、現場圖等件在卷足資佐證，被告騎乘機車
      行駛於上開中和路欲左轉進入南山路，雖得不以兩段之方
      式而逕為左轉彎，然被告疏未注意左轉彎時應行至交岔路
      口中心處左轉，且不得占用來車道搶先左轉，其駕駛行為
      顯有過失；又縱被告於左轉彎進入來車道時，對向車道路
      旁停放有一輛貨車，有現場圖在卷足憑，然被告既於左轉
      彎之途中，即已看見該處停放有貨車遮蔽部分視野，卻亦
      疏未注意行駛至該處時更應注意車前狀況，謹慎行駛，以
      致與告訴人丙○○之機車發生擦撞，被告之駕駛行為具有
      過失，至為灼然。被告前開所辯，顯係卸責之詞，尚非足
      採。
（三）又按網狀線，用以告示車輛駕駛人禁止在設置本標線之範
      圍內臨時停車，防止交通阻塞。本標線為黃色。外圍線寬
      二０公分，內線依行車方向成四五度傾斜，線寬一０公分
      ，斜線間隔一至五公尺。道路交通標誌標線號誌設置規則
      第一百七十三條定有明文。又按設有禁止臨時停車標誌、
      標線處所不得臨時停車，道路交通安全規則第一百十一條
      第一項第三款亦規定甚明。經查本件肇事地點繪設有黃色
      網狀線乙節，已如前述。證人即告訴人丙○○於本院審理
      中亦證稱：「當時我是騎乘機車行駛在南山路上，行駛到
      中和路口時，當時我通過路口時號誌是綠燈，我通過路口
      後，我發現我機車鑰匙鬆動了，我就將機車停下來將鑰匙
      弄好，當時停止的位置是在路口的黃網線上．．．」、「
      （問：對於他卷第二十六頁下方照片，此是否為你被撞到
      的路口？）（請證人於照片上註記）是的。用藍色原子筆
      圈畫起來的地方是我被撞的地方，也是我停車下來弄鑰匙
      的地方，因為我是剛起步就被被告撞了」等語明確（見本
      院九十九年八月十日審判筆錄第六、七頁），是告訴人於
      行經肇事地點時，於不得禁止臨時停車之黃色網狀線上臨
      時停車，亦同有疏失，堪以認定。
（四）本件被告騎乘機車行經肇事地點時，確有未注意車前狀況
      ，並隨時採取必要之安全措施，及左轉彎時未行至交岔路
      口中心處左轉，而逕自占用來車道搶先左轉之過失罪責，
      業如前述，是縱告訴人亦同有前述之疏失，惟被告並不因
      告訴人亦與有過失而得解免其過失犯行之成立。而本件車
      禍致使告訴人丙○○受有右腕橈骨粉碎性骨折，閉鎖性之
      傷害，亦有如前述，是被告之過失犯行與告訴人所受之傷
      害結果間，顯有相當因果關係。綜上，本件事證明確，被
      告犯行洵堪認定，應依法論科。
三、核被告所為，係犯刑法第二百八十四條第一項前段之過失傷
    害罪。被告肇事後，因事故發生地點就在臺北縣政府警察局
    中和第一分局中和派出所旁（見他字卷第二十七頁照片），
    告訴人丙○○遂自行至該派出所請員警到場處理，被告則於
    現場等候，於處理員警到場處理時在場，並表明為事故當事
    人等事實，業據告訴人丙○○及被告於警詢中陳述明確，並
    有九十九年一月十一日中和派出所Ａ二類道路交通事故調查
    報告表一件（見他字卷第十七頁）在卷可參，被告並因而接
    受裁判，合於自首之要件，爰依法減輕其刑。爰審酌被告騎
    乘機車時，左轉彎時未注意車前狀況，亦未行至交岔路口中
    心處，卻占用來車道搶先左轉，致發生本件車禍事故，過失
    之程度非微，惟告訴人騎乘機車未注意將車輛臨時停止於不
    得臨時停車之黃色網狀線上，亦同有過失，及告訴人所受上
    開傷勢之程度，被告雖坦承部分違規行為，然否認有過失，
    且於事故發生迄今未與告訴人達成和解賠償損害等一切情狀
    ，量處如主文所示之刑，並諭知易科罰金之折算標準，以資
    懲儆。
據上論斷，應依刑事訴訟法第二百九十九條第一項前段，刑法第
二百八十四條第一項前段、第六十二條前段、第四十一條第一項
前段，刑法施行法第一條之一，判決如主文。
本案經檢察官甲○○到庭執行職務。
中    華    民    國    99    年    8     月    24    日
                  刑事第九庭    法  官  白光華
上列正本證明與原本無異。
如不服本判決，應於判決送達後10日內敘明上訴理由，向本院提
出上訴狀 (應附繕本) ，上訴於臺灣高等法院。其未敘述上訴理
由者，應於上訴期間屆滿後20日內向本院補提理由書「切勿逕送
上級法院」。
                                書記官  莊川億
中    華    民    國    99    年    8     月    25    日
附錄本判決論罪科刑法條：
中華民國刑法第二百八十四條
因過失傷害人者，處六月以下有期徒刑、拘役或五百元以下罰金
，致重傷者，處一年以下有期徒刑、拘役或五百元以下罰金。
從事業務之人，因業務上之過失傷害人者，處一年以下有期徒刑
、拘役或一千元以下罰金，致重傷者，處三年以下有期徒刑、拘
役或二千元以下罰金。

司法院資訊處製作；財團法人民間司法改革基金會備份。
